臺灣士林地方法院民事判決　　　　　　　94年度小上字第38號
上　訴　人　戊○○
被上訴人　　新竹國際商業銀行股份有限公司
法定代理人　己○○
訴訟代理人　丁○○
　　　　　　乙○○
當事人間請求清償借款事件，上訴人對於中華民國94年2 月25日
本院士林簡易庭94年度士小第192 號第一審判決提起上訴，本院
於94年10月20日言詞辯論終結，判決如下：
    主  文
原判決廢棄。
被上訴人在第一審之訴駁回。
第一、二審訴訟費用新台幣貳仟伍佰元由被上訴人負擔。
    事實及理由
一、按，對於小額程序第一審裁判之上訴或抗告，非以其違背法
    令為理由，不得為之，民事訴訟法第436 條之24第2 項定有
    明文。本件訴訟標的金額為新臺幣（以下同）10萬元以下，
    原審依小額訴訟程序審理。經查，上訴人指摘被上訴人未能
    舉證證明兩造間有借貸合意及交付金錢之事實，原審之認定
    違反最高法院17年上字第917 號、43年台上字第377 號判例
    ，為違背法令，而提起本件上訴，揆諸前揭規定，其上訴於
    法自無不合。
二、被上訴人起訴主張略以：上訴人於民國92年8 月26日向上訴
    人申請貸款額度新台幣（以下同）5 萬元，動用期限自92年
    8 月26日起至93年8 月26日止，為期一年期滿30日前，如立
    約人不為反對之意思表示，並經被上訴人同意者，得以同一
    內容繼續延長1 年，其後每年屆期時亦同，最長以延長4 次
    為限，依約上訴人得於該額度內隨時於自動化付款機向被上
    訴人取款，每動用一筆借款時，應付百元之提領費，並於首
    次動用時，撥借款額度百分之3.5 之帳務管理費，並以1 個
    月為1 期，於每月23日還款，應繳之金額為尚欠之本金加未
    繳手續費最低5%計算，最少為1,000 元，利息按年息18.25%
    計算，如逾期清償，即喪失期限利益，除按上述利率計息外
    ，其逾期在6 個月以內者，按上開利率10% ，其逾期在6 個
    月以上者，按上開利率20% 加計之違約金。惟被上訴人僅繳
    本息至92年10月23日，計尚欠貸款48,118元，故請求上訴人
    應給付被上訴人48,118元，及自92年10月24日起至清償日止
    ，按年息18.25%計算之利息，暨自92年11月24日起至清償日
    止，其逾期在6 個月以內者，按上開利率10% ，其逾期在6
    個月以上者，按上開利率20% 加計之違約金。上訴人則否認
    兩造間有借貸合意與金錢交付事實，並以：上訴人於91年6
    月間雙眼即幾已失明，近年來幾乎足不出戶，不可能向被上
    訴人聲請現金卡使用，被上訴人所提之借款契約書非上訴人
    親自簽立。再者上訴人從未持有被上訴人核發之現金卡，提
    領之人顯然另有其人。上訴人因兩眼失明行動不便，原審開
    庭通知書以寄存方式送達上訴人，惟上訴人向寄存之警察機
    關領取開庭通知業已逾開庭時間，致未能及時提出聲明或陳
    述，被上訴人雖提出現金卡貸款契約書、放款客戶明細表等
    證物，然未能證明該貸款契約書為上訴人親簽、現金卡為上
    訴人所收受並持有等事實；而上訴人於92年6 月間提供牙醫
    執照與訴外人丙○○合夥開立牙醫診所，曾提供身分證予丙
    ○○辦理勞健保，詎丙○○竟冒用上訴人名義向多家銀行貸
    款、申請信用卡，丙○○所涉刑責亦經檢察官起訴等語資為
    抗辯。
三、本件原審對於被上訴人之請求，判決被上訴人全部勝訴，上
    訴人全部聲明不服，聲明：(1)原判決廢棄。(2)被上訴人在第
    一審之訴駁回。上訴人則求為判決駁回上訴。
四、被上訴人主張上訴人向其請領系爭現金卡並提領現金云云，
    惟為上訴人所否認，並以前揭情詞置辯。是本件兩造爭執要
    旨厥為：兩造間是否成立現金卡借款契約及上訴人是否有持
    卡提領現金之事實？
  (一)按「當事人主張有利於己之事實者，就其事實有舉證之責任
    。」「私文書應由舉證人證其真正。」民事訴訟法第277 條
    前段、第357 條前段分別定有明文。又請求履行債務之訴，
    除被告自認原告所主張債權發生原因之事實外，應先由原告
    就其主張此項事實，負舉證之責任，必須證明其為真實後，
    被告於其抗辯事實，始應負證明之責任，此為舉證責任分擔
    之原則（最高法院43年臺上字第377 號判例要旨參照）。本
    件被上訴人主張上訴人向其請領現金卡云云，固據其提出現
    金卡借款契約書暨約定書（原審卷第9 頁）影本，惟上訴人
    否認上開借款契約書暨約定書為其所簽具，則被上訴人系爭
    契約書形式之真正，以及兩造間成立系爭契約、及上訴人持
    現金卡提款乙節，自應負舉證責任。經查，比對被上訴人提
    出之借款契約書暨約定書上「戊○○」簽名，與上訴人到庭
    書寫之筆跡，以肉眼審視觀察，二者字跡雖極為近似，惟該
    契約書上「戊○○」三字之排列較為整齊，二者並非完全相
    同，且上訴人之簽名樣式簡單，如有人刻意模仿亦非難事。
    又查上訴人於92年7月31日至行政院國軍退除役官兵輔導委
    員會台北榮民總醫院就診時，當時雙眼視力僅存光感，至今
    無改善，有該院94年8月9日出具之診斷證明書在卷可稽（見
    本院卷第50頁），可認上訴人於92年7月30日系爭契約書簽
    立之時幾已全盲。而證人即本件之對保人甲○○雖到庭證稱
    ：「我是勸募人，是我的客戶認識丙○○醫師，丙○○說他
    的同事戊○○要辦，有留鶯歌牙醫診所的電話，我有打電話
    問他怎麼還沒有來辦，他說他在忙，過一陣子再去辦，後來
    他本人就有到銀行辦理，辦現金卡一定要本人帶身分證到銀
    行辦理，但本件事隔2、3年了，每天面對很多人，無法確認
    在庭之上訴人是否為當初之申請人。（問：該資料是何時填
    寫的？）應該是到銀行填寫的。（問：有無印象當時上訴人
    到銀行辦理時，身體狀況如何？有無與其他人一同辦理？）
    不記得了。」等語（見本院卷47頁），依其所述，其亦不能
    確定確係上訴人本人之簽名，且依上訴人之視力狀況，無他
    人之協助，上訴人絕無能力單獨於適當之簽名欄位上簽名，
    如確係上訴人至被上訴人銀行處填寫，證人不應對上訴人全
    無印象，故依證人甲○○之證詞不足認定系爭契約書是上訴
    人所簽。且查系爭契約書印刷字體甚小，即使為視力正常之
    人，尚需細看始得知其上之內容，遑論為視力已近全盲之上
    訴人，故縱系爭契約為上訴人所簽，亦不足認定上訴人知悉
    其上之內容，及其有與被上訴人成立系爭契約之合意。又上
    開信用卡申請書雖附有上訴人之身分證影本作為核對身分之
    證明，惟上訴人因與訴外人丙○○開立牙醫診所，而遭丙○
    ○冒用向多家銀行貸款、申請信用卡之事實，亦為另案94年
    度上字第109號臺灣高等法院民事判決、93年度偵字第8385
    號臺灣桃園地方法院檢察署檢察官起訴書所認定（見本院卷
    第52─73頁），並為兩造所不爭執，尚不得以此作為不利於
    上訴人之認定，反可認本件契約可能亦係丙○○冒名所為。
  (二)又依被上訴人主張該現金卡係郵寄至牙醫診所，而上訴人辯
    稱牙醫診所係丙○○實際經營之事實亦為被上訴人所不爭執
    ，故亦不足證明該現金卡係由上訴人持有使用。
  (三)被上訴人雖辯稱：原審已依寄存送達之方式送達上訴人，上
    訴人於言詞辯論期日不到場，亦未提出書狀爭執，依民事訴
    訟法第280 條之規定，對被上訴人主張之事實視為自認，故
    其上訴為不合法云云，惟查：原審94年2 月21日庭期通知書
    雖於94年2月1日寄存於警察機關，惟上訴人視力僅存光感，
    未必能即時發現張貼於其門首之通知書，故遲至94年2 月22
    日始向寄存之警察機關領取開庭通知（見本院卷第38頁），
    惟業已逾開庭時間，致未能及時提出聲明或陳述，實未可歸
    責於上訴人。且「自認之撤銷，除別有規定外，以自認人能
    證明與事實不符或經他造同意者，始得為之。」民事訴訟法
    第279條第3項亦有明定，依該規定之反面解釋，自認人能證
    明與事實不符者，亦得撤銷自認，而上訴人已舉證證明其無
    與上訴人成立系爭契約之合意，自不受擬制自認之拘束。
四、綜上所述，本件被上訴人所舉之證據不足證明兩造間有成立
    現金卡借款契約及上訴人有持卡提領現金之事實，從而，其
    依契約關係，訴請上訴人清償借款48,118元，及自92年10月
    24 日 起至清償日止，按年息18.25%計算之利息，暨自92年
    11月24日起至清償日止，其逾期在6 個月以內者，按上開利
    率10% ，其逾期在6 個月以上者，按上開利率20% 加計之違
    約金，即屬無據。原審宣示判決筆錄未及審酌於此，而為被
    上訴人勝訴之判決，並依職權宣告假執行，尚有未洽，上訴
    意旨指摘原判決不當，求予廢棄改判，為有理由，爰由本院
    予以廢棄改判如主文第2項、第3項所示。
五、本件判決基礎已臻明確，兩造其餘之攻擊防禦方法及訴訟資
    料經本院斟酌後，核與判決不生影響，無逐一論述之必要，
    併予敘明。
六、據上論結，本件上訴為有理由，依民事訴訟法第436 條之32
    第2 項、第450 條、第463 條、第436 條之19、第78條，判
    決如主文。
七、本件為小額訴訟事件，並依職權確定訴訟費用額共計2,500
    元（第一審裁判費1,000 元，第二審裁判費1,500 元），由
    被上訴人負擔。
中　　華　　民　　國　　94　　年　　10　　月　　31　　日
                  民事第一庭  審判長法  官  黃小瑩
                                    法  官  高愈杰
                                    法  官  陳麗芬
以上正本證明與原本無異。
本判決不得上訴。
中　　華　　民　　國　　94　　年　　11　　月　　1 　　日
                                    書記官  黃惠苹
